臺灣高等法院刑事判決　　　　　　　　　　　　　九十一年度上易字第一三五九號
　　上　訴　人
　　即　被　告　丙○○
　　選任辯護人　陳德峰
　　　　　　　　蔡俊有
右上訴人因賭博案件，不服臺灣桃園地方法院八十九年度易字第二五四五號，中華民
國九十年八月七日第一審判決（起訴案號：臺灣桃園地方法院檢察署八十八年度偵字
第一七六○二號）提起上訴，本院判決如左：
    主  文
原判決關於丙○○部分撤銷。
丙○○無罪。
    理  由
一、公訴意旨略以：上訴人即被告丙○○係桃園市○○○路五十一號五樓富元育樂股
    份有限公司負責人，於民國八十八年二月間，與甲○○（另判決確定）共同在上
    址經營富元遊藝場，擺設賓果八人座等大型或小型電動玩具，合計共一百三十九
    台，僱用許文道、林慶文、許麗如、林朝慶、吳金城等人，在前開店內擔任機具
    維修技師、開分員、及兌獎人員等工作，共同利用前開電動玩具，反覆與不特定
    客人賭博財物，並以之為常業。其賭博之方式，係由客人以新台幣（下同）五百
    元換取三百個代幣，以投幣開分之方式把玩電動機具，如押中可得分數，未中則
    減分，累積之分數，客人可向林朝慶、吳金城兌換同額之現金。嗣於同年十一月
    十日下午三時三十分許，適有趙倫瑋、黃伯琪、朱寶勇、陳淵福、徐懷璋、陳建
    明、湯裕民、洪昭明、林志祿、林敏益、詹聰明、吳信毅、劉正義、廖蔚文、周
    家安、林政邦、林振銘等人及胡盛金、陳建勛、陳廣湖、趙梓泓、徐斌華、林星
    進、薛智榮、張春貴、高日芝、賴洸文、康通武、吳明達等人，在上址賭博財物
    時，為警當場查獲，並扣得電動玩具一百三十九台、監視器螢幕十四具、監視器
    鏡十二具、畫面分割器一台、錄影機二台、代幣五千枚、點幣機一台、錄影帶十
    四捲、現金四萬五千三百五十元、代幣寄存卡二百十張、投退幣紀錄卡五張、林
    朝慶新竹國際商銀存摺一本、代幣寄存卡二十九張、林朝慶持有之賭金一萬八千
    元、行動電話一支、電話名冊二張、代幣收購單一張、代幣寄分卡十五張，認被
    告丙○○涉犯有刑法第二百六十七條之常業賭博罪嫌。
二、公訴人認被告丙○○有前開常業賭博犯行，係以右揭事實，業據同案被告吳明達
    、林朝慶在警訊中坦承不諱，核與證人即冒充賭客潛入前開店內玩賭之警官曾政
    欽、警員王勝禹在偵查中結證之情節相符，並有前揭扣案之物品在卷足稽，為所
    憑之論據。
三、按犯罪事實應依證據認定之，無證據不得推定其犯罪事實；又不能證明被告犯罪
    者，應諭知無罪之判決，刑事訴訟法第一百五十四條、第三百零一條第一項分別
    定有明文。又認定犯罪事實所憑之證據，無論為直接證據或間接證據，其為訴訟
    上之證明，須於通常一般之人均不致於有所懷疑，而得確信其為真實之程度者，
    始得據之為有罪之認定，倘其證明尚未達到此一程度，而有合理性懷疑之存在時
    ，即無從為有罪之確信，亦有最高法院七十六年臺上字第四九八六號判例可資參
    酌。
四、訊據被告坦承為富元公司之登記負責人，惟矢口否認犯行，辯稱：不是現場老闆
    ，因生意不佳，把場地出租給甲○○等人，現場之機具均非其所有等語。查被告
    為富元公司之登記負責人，業據被告供承在卷，並有桃園縣政府營利事業登記證
    一紙附卷可稽（見偵卷第一三五頁），是以被告為富元公司之登記負責人一節，
    固足以認定，惟本件所要審究者為有無證據足以證明被告確有參與上開富元遊藝
    場之賭博犯行，並以之為常業。經查：
（一）起訴書所指吳明達、林朝慶之供述，及警官曾政欽、警員王勝禹之證詞，及本
      件扣案之物品，固足以證明上開富元遊藝場有以電動賭博機具與不特定之客人
      賭博之行為，然尚不足以證明被告係實際經營人，亦即不足以證明其有共同賭
      博之犯行，合先敘明。
（二）被告辯稱：上址係由富元公司出租予甲○○經營，電動機具等扣押物品亦非其
      所有一節，已據甲○○於偵查中陳稱：「富元遊藝場是我自己經營」、「這家
      店的員工都是我聘請的」、「富元育樂股份有限公司負責人丙○○沒有參與這
      家店的經營」（見偵查卷第二六三頁），於原審陳稱：「富元育樂公司是我經
      營的」、「因為當初經朋友介紹，富元公司有執照，經營項目是遊藝場，所以
      每月以三十五萬元承租，承租標的只有房屋，裡面的設備都是我一人買的，富
      元公司員工是我聘請的」、「我大約跟丙○○租了八個月，就發生事情了。丙○○很少去遊藝場，有事情會用電話聯絡」、「（丙○○出租給你，為何他要
      到現場？）因為大樓管理委員會有事的話，我會通知他到場，因為他是房東。
      」（見原審卷第二七四、第二七五頁），於本院調查中亦為與原審相同之證述
      （見本院九十一年八月二十日訊問筆錄），至於本件被查獲後，被告雖於八十
      八年十二月三日、八十九年一月十五日二度蓋用富元公司及被告之印章，以富
      元公司之名義向桃園縣警察局具函聲請發還本案扣案之電動機具（見偵查卷第
      二七二至二七九頁），及聲請函中指陳本案扣案之機具，係該公司合法進口等
      語。惟被告陳稱上開聲請函並非其所提出，係甲○○所為。就此，亦據甲○○
      於本院調查中證稱：「上開聲請函是我用公司與丙○○名義聲請，因為電動機
      具是我的，但營業執照上是張先生的名字」等語（見本院九十一年八月二十日
      訊問筆錄）。綜上，已難認被告所辯不實。
（三）另查，被告辯稱其出租予甲○○後，甲○○嗣後將富元遊藝場轉租予丁○○，
      丁○○又轉租予乙○○一節，除有契約書三紙在卷可證外，並據甲○○、丁○○、乙○○於本院調查中到庭證述在卷（見同上筆錄）。又桃園稅捐稽徵處曾
      於九十一年一月二十八日以桃稅工字第○九一○○五六三六八號函通知富元公
      司及乙○○以該公司負責人已變更，應依法辦理營業變更登記。此據該處於九
      十一年十月二日函覆本院稱係依桃園縣警察局桃園分局九十年十一月十九日桃
      警分行字第五八九三六號函之臨檢紀錄辦理，而依來函所檢附之桃園分局九十
      年十一月十二日、九十一年一月二十一日函內容，均稱查獲「富元公司負責人
      乙○○」等情，另據桃園分局九十一年十月二十日桃警分刑字第○九一○○四
      六六三四號函亦稱於九十一年一月十二日該分局武陵派出所查獲富元公司經營
      電子遊藝場時，乙○○坦承係該公司之實際負責人等情，有上開函件在卷可稽
      。雖甲○○、丁○○、乙○○間之轉租契約時間，及上開函件所載事實發生之
      時間，係在本件查獲後，然亦足以佐證被告所辯出租予甲○○一節為可採。
（四）雖共同被告許文道於警訊中經訊問以：「富元遊藝場實際負責人是誰？」答稱
      ：「為丙○○」，並指認被告之身分證影本（見偵查卷第十五、第十八頁），
      於偵查中亦稱負責人是丙○○（見偵查卷第二一九頁），然於原審調查中則稱
      ：「我不認識丙○○」，於原審調查及審理中均稱：「受僱於甲○○」（見原
      審卷第二五○頁、第二五五頁、第三七四頁）；又共同被告許麗如於八十八年
      十一月十一日偵查中雖稱負責人是被告，於八十九年三月二十三日偵查中則稱
      ：「不知現場負責人是誰」（見偵查卷第二三六頁），於原審調查時陳稱：「
      沒看過被告」（見原審卷第二五三頁）。是許文道及許麗如既不認識被告，其
      陳稱被告係負責人，則顯然係依富元公司之相關資料而為供陳，自難以其二人
      曾稱被告是負責人，即為不利於被告之認定。而除以上人員外，依其他查獲之
      人員之供陳，亦無從認定被告係富元遊藝場之負責人，及有參與賭博之犯行。
（五）綜上所述，被告所辯其係富元公司之登記負責人，但已將該場地出租他人等情
      ，堪予採信，此外，亦查無其他積極證據足以證明被告係富元遊藝場之實際負
      責人，無從認被告有公訴意旨所指之常業賭博犯行，依前開法條及判例意旨，
      被告之犯罪不能證明。
四、原審認被告有常業賭博犯行，予以論罪科刑，自有未合，被告上訴否認犯罪，為
    有理由，應由本院將原判決關於丙○○部分撤銷，對被告為無罪之諭知。
據上論斷，應依刑事訴訟法第三百六十九條第一項前段、第三百六十四條、第三百零
一條第一項，判決如主文。
本案經檢察官李金定到庭執行職務。
中      華      民      國    九十一    年     十一     月      六      日
                              臺灣高等法院刑事第十四庭
                                  審判長法  官  洪  昌  宏
                                        法  官  陳  國  文
                                        法  官  蔡  國  在
右正本證明與原本無異。
不得上訴。
                                        書記官  耿  鳳  君
中      華      民      國    九十一    年     十一     月      七      日
